【裁判字號】    90,上訴,1529
【裁判日期】    901025
【裁判案由】    公共危險
【裁判全文】
臺灣高等法院臺中分院刑事判決                    九十年度上訴字第一五二九號
    上  訴  人
    即  被  告  丙○○
    上  訴  人
    即  被  告  丁○○
     共     同
    選任辯護人  陳鴻謀
右上訴人等因公共危險案件，不服臺灣台中地方法院八十九年度訴字第二九七一號中
華民國九十年五月十日第一審判決（起訴案號：臺灣台中地方法院檢察署八十九年度
偵字第一五八二七號），提起上訴，本院判決如左：
    主  文
上訴駁回。
    事  實
一、丙○○於民國八十九年九月二十三日（起訴書誤載為同年月三日）晚上，與丁○○同在台中縣清水鎮舊庄其等任職之砂石廠廠長葉武毅住處，烤肉、飲酒後，於
    同日下午二十一時許，由丙○○騎乘所有無牌照一千五百ＣＣ之拼裝重型機車一
    部，搭載有犯意聯絡之丁○○，先在清水鎮○○道○道路繞行，其後行經台中縣
    龍井鄉時，竟在龍井鄉○○路佔用快車道，以一百二十公里許之時速，與二名姓
    名、年籍與住居所不詳之人所駕駛之自用小客車競飆，期間更以高速緊急於快車
    道上迴轉，嚴重影響路人及參與道路交通公眾之安全，以此方法致生陸路往來之
    危險。嗣於同日下午二十三時三十分許，為警在台中縣龍井鄉○○路與梧棲鎮○○路交接處附近執行擴大臨檢防制飆車勤務時查獲。
二、案經台中縣警察局烏日分局報請臺灣臺中地方法院檢察署檢察官偵查起訴。
    理  由
一、訊據上訴人即被告丙○○、丁○○二人均否認有何飆車之公共危險犯行，並均辯
    稱：當天渠等係騎、搭乘機車閒逛，並無飆車情事，亦未見他人在飆車云云。經
    查：
  (1)被告丙○○於警詢時已坦稱：「（你於何時何地與何人騎機車競駛〈俗稱飆車〉
    ？）我於右述時地騎該輛無照之拼裝車，在龍井鄉○○路來回競駛，跟在我後面
    之兩輛競駛之自小客，是何人駕駛我並不認識」、「（你當時載何人‧‧‧‧時
    速多少？行駛何車道？‧‧‧‧）當時我載丁○○‧‧‧‧時速一二○公里，行
    駛快車道之最外側車道‧‧‧‧」、「（該省道標示七十公里限速，你超速競飆
    已生公眾往來之危險，是否知悉？）我知道，當時兩旁有幾百人在圍觀，所以我
    行駛快車道競飆。知道」、「（當時你因何在該路段競飆‧‧‧‧）當時我因好
    奇，看圍觀民眾很多，所以我才騎上快車道競飆」、「（你對本案有何意見？）
    因一時好玩，追求刺激而已。現已知道，請從輕發落」等語（參見偵查卷第七頁
    反面、第八頁正面）；另被告丁○○於警詢時亦坦稱當時伊被丙○○載，知道速
    度很快，當時在後面競飆之車輛伊並不認識等語（參見偵查卷第九頁反面、第十
    頁正面），且被告丁○○於檢察官第一次偵訊時，亦坦承警詢中所言實在；復據
    證人即當場參與執行當天擴大臨檢防制飆車勤務之台中縣警察局烏日分局龍井分
    駐所所長戊○○、烏日分局巡官簡佳俊與民防協勤人員陳以墩於原審審理時先後
    到庭就當日目睹被告二人共乘本案重型拼裝機車有前揭超速、佔用快車道及高速
    緊急於快車道上迴轉等情結證綦詳，並有台中縣警察局舉發違反道路交通管理事
    件通知單、龍井分駐所警員乙○○繪製之現場圖一件，及本案拼裝重型機車照片
    五幀附卷可稽，事證已臻明確。
  (2)選任辯護人辯護意旨雖謂：警方於詢問被告時並未全程連續錄音、錄影，於法有
    違；且警方執行防飆勤務竟未能提出蒐證錄影帶為憑；又依警方臨檢取締飆車之
    常情，每次取締之件數動輒十數件至百件，何以此次規劃僅查獲被告二人？另證
    人戊○○證言前後矛盾，顯不可採，警方應係見被告等騎乘特殊罕見之重型機車
    ，始將被告攔下並令被告同至派出所而強行製作不合法定程序之不利於被告之筆
    錄。惟按：「刑事訴訟之目的固重在發見實體真實，其手段則應合法正當，以保
    障人權。依刑事訴訟法第二百二十九條至第二百三十一條之規定，司法警察（官
    ）固有調查犯罪嫌疑人犯罪情形及蒐集證據之職權，而得詢問犯罪嫌疑人，惟依
    同法第一百條之二準用同法第一百條之一第一項之規定，司法警察（官）詢問犯
    罪嫌疑人，除有急迫情況且經記明筆錄者外，應全程連續錄音；必要時，並應全
    程連續錄影。考其立法目的，在於建立詢問筆錄之公信力，並擔保詢問程序之合
    法正當；亦即在於擔保犯罪嫌疑人對於詢問之陳述係出於自由意思及筆錄所載內
    容與其陳述相符。故司法警察（官）詢問犯罪嫌疑人如違背上開規定，其所取得
    之供述筆錄，究竟有無證據能力，原應審酌司法警察（官）違背該法定程序之主
    觀意圖、客觀情節、侵害犯罪嫌疑人權益之輕重、對犯罪嫌疑人在訴訟上防禦不
    利益之程度，以及該犯罪所生之危害，暨禁止使用該證據對於抑制違法蒐證之效
    果，及司法警察（官）如依法定程序有無發現該證據之必然性等情形，本於人權
    保障與社會安全之均衡維護精神，依比例原則，具體認定之。但如犯罪嫌疑人之
    陳述係屬自白，同法第一百五十六條第一項已特別規定「被告之自白，非出於強
    暴、脅迫、利誘、詐欺、違法羈押或其他不正之方法，且與事實相符者，得為證
    據。」，則被告在警詢之自白如係出於自由意思而非不正之方法，且其自白之陳
    述與事實相符，縱令司法警察（官）對其詢問時未經全程連續錄音或錄影，致詢
    問程序不無瑕疵，仍難謂其於警詢自白之筆錄無證據能力」（最高法院八十八年
    度台上字第五七六二號裁判意旨參照）。經查：警方查獲被告二人後係就近借
    用麗水派出所辦公場所偵訊被告，此有警訊筆錄之記載在卷可稽，證人戊○○於
    原審亦到庭證稱：「（在你們製作筆錄時是否有錄音？）當時因我們帶他們回麗
    水所較匆忙又有地方人士來說情所以沒有注意到，記得後來我們要實施錄音但因
    他們不配合」等語（參見原審卷第三十二頁）。查當時因有多名地方人士前來關
    切，警方人員因需分神與渠等溝通說明，以致於詢問被告時未予錄音，雖有疏失
    ，惟觀被告二人於警詢筆錄末尾「右筆錄經被詢問人自覽無誤始簽名捺印」下均
    簽名並捺指印，以確認筆錄供述之真實性，其中被告丁○○且於檢察官偵查時供
    稱警詢所言實在，而被告等於警訊之供述經查又與事實相符，自堪採證，尚不得
    因警方於詢問被告時雖疏未錄音，即否認被告於警詢供述之證據能力。警方於
    前揭時、地執行防飆勤務時，雖配有錄影設備，但因被告二人騎車速度太快致無
    法看到等情，復據證人戊○○於原審調查時證述明確；另證人簡佳俊於原審亦證
    稱：現場有配置錄影設備，但夜間效果不好等語，是警方未能提供現場蒐證錄影
    帶以為被告有飆車行為之佐證，事涉警方設備老舊應予汰換之問題，惟尚不得因
    此即謂被告等無飆車之行為；至警方當晚僅查獲被告二人，亦事涉警方勤務規劃
    是否完善，尚不得執此即認被告無飆車之情事。至被告於前揭時、地飆車時，
    係在快車道亦兼在慢車道來回飆車？來回飆車之次數如何？因當晚除被告二人外
    ，尚有其他飆車者在競飆，現場復有圍觀之民眾，均已見前述，警方於執行勤務
    時一方面要攔阻取締飆車者，另方面又要顧及民眾之安全，其間因需多方面注意
    ，疲於奔命，縱證人戊○○就上開飆車相關之瑣碎細節未遑全神注意，致前後所
    述有些許不一之處，亦合乎常情並與事理無違。況被告丙○○於警詢時亦已坦稱
    其當時來回競駛之情明確，辯護意旨執此而認證人戊○○所證不實，尚難憑採。
    辯護意旨又認警員乙○○所繪現場圖顯示被告係由南往北行駛，此與證人戊○○所證被告係由清水往龍井方向（即由北往南）行駛者不同，亦見證人戊○○所
    證不可採云云。查戊○○當時係在南下車道設路障執行固定路檢勤務，而乙○○
    則係在由南往北方向機動執行勤務之情，亦據證人戊○○、乙○○於本院調查時
    證述屬實，戊○○與乙○○一在南下車道、另一在北上車道執行勤務，渠等各在
    自己車道見及被告等飆車，係依自己之車行方向而為陳述或製作現場圖，渠等所
    證並無矛盾不一之處，辯護意旨所認尚有誤會。
  (3)縱上所述，被告確有飆車之行為，渠等所為之辯解無非事後卸責之詞，不足採信
    ；辯護人所辯各點亦非可採或足為有利於被告之認定。事證明確，被告等犯行均
    堪認定，自應依法論科。
二、查被告丙○○以前揭所有之無牌照拼裝重型機車，搭載被告丁○○，以時速達一
    百二十公里以上之高速、佔用快車道與行經同地點之他部自用小客車競飆、又高
    速緊急於快車道上迴轉等之飆車方式行駛，已足致參與道路交通使用之人、車產
    生往來之危險，故核被告二人所為，均係犯刑法第一百八十五條第一項之妨害公
    眾往來危險罪。又被告二人就上開犯行，彼此間有犯意之聯絡與行為之分擔，均
    為共同正犯。原判決因而適用刑法第二條第一項前段、第二十八條、第一百八十
    五條第一項、修正後刑法第四十一條第一項前段，罰金罰鍰提高標準條例第一條
    前段、第二條，並審酌被告二人之品行、本件均因圖取一時刺激好奇，未慮及已
    助成飆車風氣，而以超速、機車佔用快車道、以高速緊急於快車道上迴轉等之危
    險方式行駛，除對本身生命身體有不可預知之危險外，對道路交通安全之妨害非
    輕，並徒增警察機關取締之警力耗費，社會亦因此而付出相當之成本等一切情狀
    ，分別量處被告丙○○有期徒刑六月、被告丁○○有期徒刑五月，並均諭知易科
    罰金之折算標準，及敘明本件被告等二人行為後，刑法第四十一條業於九十年一
    月十日修正公布，同年月十二日生效，修正後刑法第四十一條第一項前段規定「
    犯最重本刑為五年以下有期徒刑以下之刑之罪，而受六個月以下有期徒刑或拘役
    之宣告，因身體、教育、職業、家庭之關係或其他正當事由，執行顯有困難者，
    得以一元以上三元以下折算一日，易科罰金。」，與修正前刑法第四十一條規定
    「犯最重本刑為三年以下有期徒刑以下之刑之罪，而受六個月以下有期徒刑或拘
    役之宣告，因身體、教育、職業、家庭之關係，執行顯有困難者，得以一元以上
    三元以下折算一日，易科罰金。」不同。比較新舊法結果，以新法較有利於行為
    人，故依刑法第二條第一項前段規定，本件自應適用裁判時之法律即修正後刑法
    第四十一條第一項前段之規定，諭知被告二人易科罰金之折算標準，以示懲儆。
    經核原判決認事用法均無不合，量刑亦稱妥適，上訴意旨仍執陳詞否認犯罪，指
    摘原判決不當，為無理由，均應駁回。
據上論結，應依刑事訴訟法第三百六十八條，判決如主文。
本案經檢察官甲○○到庭執行職務。
中       華       民       國   九  十    年     十      月   二十五    日
                                臺灣高等法院臺中分院刑事第四庭
                                      審判長法  官  洪  耀  宗
                法  官  吳  重  政
                                            法  官  江  德  千
右正本證明與原本無異。
如不服本判決應於收受送達後十日內向本院提出上訴書狀，其未敘述上訴之理由者並
得於提起上訴後十日內向本院補提理由書（均須按他造當事人之人數附繕本）。
                                            書記官  吳  麗  琴
中       華       民       國   九  十    年     十      月   二十六    日
【附錄論罪科刑法條】
刑法第一百八十五條
損壞或壅塞陸路、水路、橋樑或其他公眾往來之設備或以他法致生往來之危險者，處
五年以下有期徒刑、拘役或五百元以下罰金。
因而致人於死者，處無期徒刑或七年以上有期徒刑。致重傷者，處三年以上十年以下
有期徒刑。
第一項之未遂犯罰之。
                                                                        Ｋ


司法院資訊處製作；財團法人民間司法改革基金會備份。
